臺灣高雄地方法院民事判決　九十二年度重勞訴字第一一號
　　原　　　告　　戊○
　　兼訴訟代理人　丁○○○
　　原　　　告　　甲○○
　　原　　　告　　乙○○
　　訴訟代理人
　　被　　　告　　國防部軍備局生產製造中心
　　法定代理人　　丙○○
　　訴訟代理人　　蕭育娟律師
　　　　　　　　　周春米律師
右當事人間確認僱傭關係存在等事件，經本院於民國九十三年七月二十三日言詞辯論
終結，判決如下：
    主      文
原告之訴及假執行之聲請均駁回。
訴訟費用由原告負擔。
    事實及理由
壹、程序方面：
    按因契約涉訟者，如經當事人定有債務履行地，得由該履行地之法院管轄，民事
    訴訟法第十二條定有明文。查原告原係在被告改制前之國防部聯合後勤司令部生
    產署所屬位於高雄市○○區○○路三七一之一號之第三０二廠（下稱三０二廠）
    提供勞務及受領薪資乙情，此為被告所不否認，是兩造就該勞務之提供雖未有所
    約定，然原告既自始即在該廠提供勞務，而被告亦因而在該廠受領其勞務，自應
    認兩造就勞動契約之債務履行地已有默示之合意，是參諸前開法條之規定，本院
    就本件訴訟自有管轄權甚明，合先敘明。
貳、實體方面：
一、原告起訴主張：原告戊○、丁○○○、甲○○、乙○○分別自民國六十八年三月
    十五日、六十八年十一月一日、七十八年三月十一日、六十二年七月十六日任職
    於被告所屬之三０二廠，迨於九十二年十月二十七日，被告因將所屬三０二廠委
    託訴外人向邦企業有限公司（下稱向邦公司）經營而主張依勞動基準法（下稱勞
    基法）第十一條第二款業務緊縮之規定終止兩造間之勞動契約而將伊等資遣，然
    「委託他人經營」並非勞基法第十一條所定之法定終止勞動契約事由，且被告將
    同屬聘僱性質亦應適用勞基法之「編制內聘僱人員」主動安排至其他單位繼續工
    作，惟卻對於「評價僱用人員」之伊等採取解雇之待遇，其顯已因階級為由而採
    取不公平之待遇而已違反大量解雇勞工保護法第十三條第一、二項之規定，是被
    告將伊等解雇資遣於法自有未合而不生終止之效力，而在此非法解雇期間即屬被
    告之受領勞務遲延，伊等亦無補服勞務之義務並得請求應領之薪資報酬，而伊等
    於遭被告解雇前每月薪資分別為：原告戊○為二萬六千九百七十二元、原告丁○○○為三萬四千七百五十九元、原告甲○○為二萬五千零十八元、原告乙○○為
    二萬八千一百四十五元，為此，爰依僱傭契約及勞基法之規定，求為判決：（一
    ）確認原告與被告間僱傭關係存在。（二）被告應自九十二年十月二十七日起至
    回復原告職務前一日止，按月於每月之末日給付原告戊○二萬六千九百七十二元
    、原告丁○○○三萬四千七百五十九元、原告甲○○二萬五千零十八元、原告乙○○二萬八千一百四十五元，及均自各翌月一日起至清償日止，按年息百分之五
    計算之利息。（三）第二項之請求，願供擔保請准宣告假執行。
二、被告則以：三０二廠原屬國防部聯合後勤司令部生產署所轄生產工廠，負責生產
    國軍所需之各項軍常服、軍便服等一般被服，並為三軍戰術需求開發完成之各式
    特種服裝，嗣因我國國防體系之調整，該部生產署乃於九十二年十月一日改制為
    國防部軍備局生產製造中心即被告，三０二廠亦隨之改隸於被告轄下。而國防部
    為配合民營化政策及國軍精實案規劃目標，乃自八十年間起著手將部分國防軍事
    工業業務委託民間經營，以節約預算並提升政府效率，而「聯勤第三０二廠委託
    民間經營案」即為國防部進行之第一個軍工廠國有民營案例，該經營案之原則為
    原國有資產所有權不予移轉仍屬國有，但將該廠經營權以對外招標收取權利金等
    方式委託民間廠商負責營運而自負盈虧，國防部則不再實際從事被服產製業務，
    而改由得標之民間廠商從事營運並生產，其除供應國防部所屬各單位所需之軍事
    被服外，並可利用產能餘力承接其他訂單，俾利移轉之軍事財產設施得以發揮最
    大利益，而原三０二廠於委託經營後，因已不執行生產及研發業務，其編制、員
    額、預算均予以取消，實質上已不存在而僅為國防體系內部作業及戰備動員之需
    保留番號，此自已符合勞基法第十一條第一項第二款所規定之業務緊縮之情形，
    是被告乃依國防部科技工業機構委託民間經營管理辦法第二十八條及勞基法第十
    一條第二項之規定資遣所屬三０二廠因執行生產及研發業務所雇用之全部員工，
    被告自無違反大量解雇勞工保護法可言，兩造間之勞動契約既已合法終止，原告
    之請求洵屬無據等語資為抗辯，爰求為駁回原告之訴及假執行之聲請，如受不利
    判決並願供擔保請准免為假執行。
三、查原告戊○、丁○○○、甲○○、乙○○分別自民國六十八年三月十五日、六十
    八年十一月一日、七十八年三月十一日、六十二年七月十六日任職於被告所屬之
    三０二廠，而被告因於九十二年十月二十七日將所屬之三０二廠委託訴外人向邦
    公司經營乃依勞基法第十一條第二款業務緊縮之規定終止兩造間之勞動契約，並
    將依法應給付而經原告拒絕受領之資遣費提存於法院等情，此有被告所屬第三０
    二廠評價雇用人員資遣費確認單、被告九十二年十一月十日隆泉字第０九二００
    ０八九六五號書函、被告第三０二廠九十二年十月二十三日隆汎字第０九二００
    ０一七八四號令、提存書等件為證，並為兩造所不爭執而堪認屬實，被告則以前
    揭情詞置辯。是本件應審究者厥為：（一）被告將所屬三０二廠之原有生產及研
    發業務委託民間企業經營是否符合勞基法第十一條第二款「業務緊縮」之規定？
    （二）被告終止兩造間之勞動契約是否違反大量解雇勞工保護法第十三條第一、
    二項之規定？茲分述如下：
（一）被告將所屬三０二廠之原有生產及研發業務委託民間企業經營是否符合勞基法
      第十一條第二款業務緊縮之規定？
      本件被告所屬三０二廠終止兩造間之勞動契約，係因其上級即國防部聯合後勤
      司令部依部頒「國防部科技工業機構委託民間經營管理辦法」（九十年十二月
      二十八日公布，九十一年三月一日施行）而決定將該廠所有業務委外經營，經
      國防部准許並由該部報請行政院核可而由國防部採購局甄審評定而與訴外人向
      邦公司簽訂「委託民間經營契約書」後，由該廠依上開辦法第二十八條第一項
      之規定（主辦機關於辦理委託經營時，科技工業機構之非軍職員工，除依勞動
      基準法第五十三條規定自請退休或自願接受主辦機關調整職缺安置者外，由委
      託經營機構依勞基法第十一條規定，自委託經營之日起終止勞動契約，並發給
      資遣費。）爰引勞基法第十一條第二款業務緊縮之規定辦理，且並依該契約第
      六節「員工權益之保障」轉介該廠有意願員工至訴外人向邦公司繼續任職等情
      ，此有兩造所不爭執之國防部九一修傑字第０００三０五一號令、行政院台八
      十九防００六一九號函、委託民間經營契約書、國防部後勤司令部所屬第三○
      二廠人員解僱計畫書等件在卷可稽，而被告所屬之三０二廠於委託民間廠商經
      營後，其原負責之生產及研發業務，均隨經營權移轉至經選定之民間廠商辦理
      ，已不再從事原有製作軍服之生產及研發業務，雖其組織編制仍予保留，亦僅
      留委託經營合約之督導及審查等業務之管理單位，並由被告自九十二年十月二
      十七日起代理該廠各項業務之處理乙情，亦有原告所不爭執之國防部九十二年
      一月九日睦瞵字第０九二００００二一三號函、行政院勞工委員會九十二年一
      月二十日勞資二字第０九二０００一八三０號函、被告九十二年十一月十日隆
      泉字第○九二○○○八九六五號書函等件附卷可稽，是被告所屬三０二廠乃因
      其上級即國防部聯合後勤司令部為推動國營事業民營化及國軍精實化之政策，
      並達成引進民間活力與企業化經營能力，充分有效運用資源，厚植國防科技工
      業於民間之目的（上開辦法第二條參照）而由之決定將該廠製作軍服生產之國
      防軍事工業業務全部委託民間經營，並將該廠有關生產研發業務之員額、預算
      予以取消而僅保留其番號，屬下級機關之該廠就此縮編命令本即有依令執行而
      無置喙之餘地，其適用上開行政規則而將全廠相關人員予以資遣，本即係該獨
      立機關依法行政之權責，其適當與否即無得由司法機關予以介入審查之判斷餘
      地存在，況該廠有關生產及研發之業務既均經上級予以取消，屬原告僱主之該
      廠自已無任何相關業務可供執行，且亦無法定預算而得再行給薪，此自符勞基
      法第十一條第二款所定業務緊縮之概念（雇主於業務一部緊縮時仍得終止與該
      部分有關勞工之勞動契約，依舉輕以明重原則，雇主於全部業務均已裁撤時，
      自更得適用該規定以終止勞動契約），被告所屬三０二廠據此主張終止兩造間
      之勞動契約於法自無不合，兩造間之勞僱關係自已因此資遣而告消滅。至原告
      雖主張依最高法院八十三年度臺上字第二七六七號、八十七年度臺上字第三０
      二五號判決意旨認為本件不符業務緊縮之要件云云，惟該諸判決之請求事實分
      別為資方以業務緊縮為由資遣勞方後另行聘僱他人擔任與勞方相同性質之職務
      或資方因採購新機器設備大幅減少需工而將原任職於採購部門之勞工以業務緊
      縮及業務性質變更為由予以資遣等等，與本件國有事業民營化之情形迥然不同
      ，自難以因個案所為之不同闡釋而於本件亦主張應一體適用者，另本件被告所
      屬三０二廠係依勞基法第十一條第二款之規定而終止全體勞工之勞動契約，其
      除依上開規定及契約轉介員工外，自無另將原告等勞工安置於適當工作之義務
      ，是被告有否對原告為妥善安置事宜，要與其得否依上開規定終止兩造之勞動
      契約無涉，附此敘明。
（二）被告終止兩造勞動契約是否違反大量解雇勞工保護法第十三條第一、二項之規
      定？
      原告另主張被告就同屬聘僱性質，但屬編制內聘僱人員主動安排至其他單位繼
      續工作，而對其等之評價僱用人員予以解雇，顯係以階級為由而採取不公平之
      待遇云云，惟此業為被告所否認，而被告係依國防部科技工業機構委託民間經
      營管理辦法第二十八條及勞基法第十一條第二項之規定資遣所屬原三０二廠因
      執行生產及研發業務所雇用之全部員工已如前述，則被告既係資遣全部員工而
      非僅原告等四人，自無所謂因階級而解雇原告等勞工之可言，且縱被告另有安
      排編制內聘僱人員至其他單位繼續工作之舉，惟此亦係全面資遣後之個人身分
      保障問題，與因階級不同始為差別待遇之解雇方法無涉，原告上開主張亦非可
      採。
  綜上所述，被告所屬三０二廠乃因上級執行國防科技工業民營化之任務而將該廠原
  有生產及研發業務委託民間企業經營，其依法終止兩造間之勞動契約本符合勞基法
  第十一條第二款「業務緊縮」之規定，且亦未違反大量解雇勞工保護法第十三條第
  一項之規定，是其據此終止兩造間之勞動契約自屬合法，況原告之原僱主乃為具有
  獨立組織、預算、官防（原告所提卷附陶岳字第０九二０００二二四七號任職令等
  參照）之三０二廠之該機關本身而非屬其上級之被告，被告於該廠縮編後雖依令代
  理其各項業務之處理，惟其仍因該廠尚保有機關番號而非概括承受該廠之雇主地位
  而與原告等人並無勞僱關係之存在，從而原告請求確認兩造間之勞僱關係尚屬存在
  ，且並請求被告應給付遲付工資云云自乏依據，其請求自不應准許而應予駁回，而
  原告之訴既經駁回，其假執行之聲請亦因失所附麗而應併予駁回。
四、據上論結，本件原告之訴為無理由，依民事訴訟法第七十八條之規定，判決如主
    文。
中　　　華　　　民　　　國　　九十三　　年　　　八　　　月　　 二十　　 日
                              臺灣高雄地方法院民事第五庭
~B法　　　官　何悅芳
右為正本係照原本作成。
如不服本判決，應於送達後廿日內，向本院提出上訴狀並表明上訴理由，如於本判決
宣示後送達前提起上訴者，應於判決送達後十日內補提上訴理由書（須附繕本）。
中　　　華　　　民　　　國　　九十三　　年　　　八　　　月　　 二十　　 日
~B法院書記官　楊明月
